【裁判字號】    95,訴,457
【裁判日期】    951116
【裁判案由】    徵收補償提存利息
【裁判全文】
臺中高等行政法院裁定
                                     95年度訴字第00457號
原      告  甲○
被      告  臺中縣政府
代  表  人  乙○○
訴訟代理人  戊○○
            丁○○
            丙○○
上列當事人間因徵收補償提存利息事件，原告不服內政部中華民
國95年7月7日台內訴字第0950043672號訴願決定，提起行政訴訟
，本院裁定如下：
    主  文
原告之訴駁回。
訴訟費用由原告負擔。
    理  由
一、按行政訴訟法第4條第1項規定：人民因中央或地方機關之違
    法行政處分，認為損害其權利或法律上之利益，經依訴願法
    提起訴願而不服其決定者，得向高等行政法院提起撤銷訴訟
    。而此所謂行政處分，依訴願法第3條第1項規定係指中央或
    地方機關就公法上具體事件所為之決定或其他公權力措施而
    對外直接發生法律效果之單方行政行為而言。
二、本件原告因徵收補償提存利息事件不服被告95年1月26日府
    地權字第0950025846號函，提起訴願。經查該函係就原告於
    95月1月18日向被告申請關於龍井鄉公所於78年間辦理50特3
    號道路，徵收原告所有坐落龍井鄉○○段118、186-1、323-
    2、393-1、1160-1、1162、464-1等7筆土地，請求一併給付
    徵收補償費提存利息，被告答覆以：「...。二、依土地徵
    收條例第26條規定，受領遲延、拒絕受領或不能受領之補償
    費應繳存『國庫保管專戶』保管，並準用該條例施行前未辦
    竣提存之未受領補償費。緣本府於78年間辦理旨揭工程徵收
    ，因台端拒領龍井鄉○○段118地號等6筆土地徵收補償費，
    本府爰依上開規定將未受領補償費轉存國庫專戶保管（保管
    日期：89年8月9日，保管字號：89年0001號）。另被繼承人
    何曉仁所有坐落同段464-1地號土地，亦因拒絕受領，經本
    府於81年4月7日依土地法第237規定將補償費提存法院，嗣
    經台端於84年12月10日繼承後，於91年申請自法院取回，並
    轉存國庫專戶保管（保管日期：91年3月27日，保管字號：9
    1年307號）。三、經查本案補償費於78年間存入設於台灣土
    地銀行大甲分行代發專戶內，至依土地徵收條例第26條規定
    轉存國庫專戶前，並未辦理提存手續，另經本府向代發銀行
    函詢關於補償費轉存國庫前之利息，惟該行函復，為利應受
    補償人領取，該款項自撥款至轉存國庫專戶前，因係存於支
    票存款帳戶內，依銀行法第6條規定支票存款不計利息，爰
    本案並無法源得予核發提存利息，...。」核其係就原告申
    請核給補償費提存利息說明不能計息之緣由，為事實上之陳
    述，尚不對外發生准駁之法律上效果，即難謂其屬行政處分
    性質。訴願決定雖非以上開函非屬行政處分，而為實體上駁
    回訴願，其理由雖有不同，惟駁回之結果並無二致，仍應予
    維持，原告提起行政訴訟請求撤銷，顯非合法，應予駁回。
三、又行政機關代表國家處理行政事務，如與人民因私權關係發
    生爭執，則屬於民事訴訟範圍，應向普通法院訴請裁判，非
    屬行政爭訟範圍，而「公法上之爭議，除法律別有規定外，
    得依本法提起行政訴訟。」、「訴訟事件不屬行政法院之權
    限者，行政法院應以裁定駁回之。」亦分別為行政訴訟法第
    2條、第107條第1項第1款所明文規定，本件原告起訴請求被
    告給付原告自78年公告徵收起至89年徵收補償費未辦理提存
    之法定利息，經核屬原告與行政機關間私權爭執或請求國家
    賠償之問題，依上開規定及說明，自不得提起訴願、行政訴
    訟，以資救濟。原告此部分對之提起行政訴訟，仍難謂為合
    法，亦應予駁回。
四、依行政訴訟法第107條第1項第1款、第10款、第104條、民事
    訴訟法第95條、第78條，裁定如主文。
中    華    民    國    95    年    11    月    16    日
                  第三庭審判長法  官  莊  金  昌
                              法  官  許  武  峰
                              法  官  林  金  本
以上正本證明與原本無異。
如不服本裁定，應於裁定送達後10日內以書狀敘明理由，經本院
向最高行政法院提起抗告（須依對造人數附具繕本）；並應預繳
送達用雙掛號郵票390元（34元及5元郵票各10份)。
中    華    民    國    95    年    11    月    16    日
                              書記官  凌  雲  霄


司法院資訊處製作；財團法人民間司法改革基金會備份。
